臺灣高等法院刑事判決　　　　　　　　　　　　　　九十一年度上訴字第六○六號
　　上　訴　人
　　即　被　告　庚○○
　　選任辯護人　彭永彰
右上訴人因違反毒品危害防制條例案件，不服臺灣桃園地方法院九十年度訴字第一一
三○號，中華民國九十年十二月二十日第一審判決（起訴案號：臺灣桃園地方法院檢
察署九十年度偵字第一○一五六號）提起上訴，本院判決如左：
    主  文
原判決撤銷。
庚○○販賣第二級毒品，未遂，處有期徒刑參年陸月，扣案之第二級毒品安非他命伍
包（毛重貳佰壹拾玖點捌肆公克、淨重貳佰壹拾點玖捌公克、驗餘淨重貳佰壹拾點肆
柒公克）沒收銷燬之，天平秤、電子磅秤各壹台均沒收。
扣案之第一級毒品海洛因參包（驗餘淨重玖點肆陸公克）沒收銷燬之。
    事  實
一、庚○○因欲供己施用，於九十年六月二十一日，向綽號「小豬」之真實姓名不詳
    成年男子，在臺北市○○○路某處，以新台幣（下同）十一萬元之代價購買第二
    級毒品安非他命約六兩。嗣竟基於意圖營利之犯意，於九十年六月二十二日晚上
    與己○○聯絡，聯繫販賣第二級毒品安非他命事宜，談妥交易地點後，庚○○隨
    即依約於翌（二十三）日中午約十二時許，攜帶安非他命抵達桃園縣桃園市○○
    街二七七號玫瑰汽車旅館六○五室準備交貨，於己○○提出以三千元購買，而雙
    方正在討論購買之數量、價額時，適經警至該汽車旅館臨檢而警當場查獲致未得
    逞，並扣得庚○○攜帶前往之安非他命五包（毛重二一九點八四公克、淨重二一
    ○點九八公克、驗餘淨重二一○點四七公克）及其因自行施用而持有之第一級毒
    品海洛因三小包（施用部分另經原審裁定強制戒治，海洛因驗餘淨重九點四六公
    克）及其所有供販賣安非他命所用之天平秤、電子秤各一台與己○○所有欲購買
    安非他命之三千元，而於當日中午約一時三十分許帶離上址。
二、案經桃園縣警察局桃園分局報請臺灣桃園地方法院檢察署檢察官偵查起訴。
    理  由
一、訊據被告庚○○固坦承持有上開安非他命等情不諱，惟矢口否認有何販賣安非他
    命犯行，辯稱：其係於當日中午十二時許至玫瑰汽車旅館，與己○○相約吃午飯
    ，並不是帶安非他命去賣，警方製作之現場紀錄將查獲時間載為晚間七時，明顯
    與事實不符。又其該日雖有在玫瑰汽車旅館房間內說到三兩五萬四千元，但不是
    賣安非他命給己○○的行情，而是在電話中與友人「阿財」提及其向「小豬」購
    買安非他命的價格。己○○雖有說以三千元向其購買安非他命，但其並未答應云
    云。惟查：
（一）證人己○○業於警訊時指稱：「我總共只向庚○○購買這一次，尚未交貨即為
      警查獲。代價是新台幣三千元」（見偵查卷第十七頁）、「我在玫瑰汽車旅館
      六○五室內與庚○○聊天時只談到要向他購買價值新台幣三千元之安非他命時
      ，警方就已進入取締」「而庚○○也未說數量、重量有多少，因此我並不清楚
      三千元能買多少安非他命」「此次是我臨時起意向他提出購買的意思，而也因
      為我是第一次購買，交易行情也不懂，所以多少錢可買多少安非他命我也不知
      道」等語（見偵查卷第十八頁反面、第十九頁）。被告亦於警訊時供承：「我
      於二十二日晚間ｃａｌｌ機給己○○，他事後回電給我，我跟他說我買了一批
      好貨（指安非他命），他便叫我拿到桃園給他看，後來於二十三日己○○一直
      打電話給我，叫我拿安非他命到桃園，我便帶我女朋友甲○○到桃園。我們一
      到桃園就直接至玫瑰汽車旅館休息，我便在旅館內吸食安非他命，我在吸食安
      非他命前，便ｃａｌｌ機給己○○，表示在汽車旅館內，他們約於二十分鐘後
      到旅館」「警方所查獲之安非他命、海洛因、電子秤及天平秤是我所有。現金
      三千元是己○○的」「安非他命及海洛因是我向一名綽號小豬的男子購買的。
      電子秤及天平秤是我至度量衡工具店買的」、「我共向小豬買過一次安非他命
      ，重六兩（約二二○公克），價錢為十一萬」「我只賣一次給己○○（就昨日
      這一次）」等情（見偵查卷第四頁反面至第五頁反面）。經調取被告0000
      000000號行動電話通聯紀錄，九十年六月二十三日中午十二時三十一分
      許，被告確有與己○○0000000000號呼叫器聯絡（見原審卷第二○
      九頁），而證人己○○亦是認其係以上開呼叫器與被告聯繫（見本院卷第一五
      ○頁），復有經警查扣之安非他命五包、天平秤及電子秤各一台及現金三千元
      可資佐證。上開扣案結晶經內政部警政署刑事警察局檢驗結果，均檢出甲基安
      非他命成分（毛重二一九點八四公克、淨重二一○點九八公克、驗餘淨重二一
      ○點四七公克），有該局九十年七月二十三日刑鑑字第一一四八八四號鑑驗通
      知書在卷可稽（見原審卷第二九頁），可見被告確於前一日向己○○說有安非
      他命，而己○○即於次日以三千元向被告購買安非他命。
（二）公訴人起訴意旨雖以：被告以一百二十公克五萬四千元之價格，販賣安非他命
      與己○○云云。被告亦曾於警訊及偵查中稱：「我只賣一次給己○○，重量為
      一二○公克，五萬四千元」（見偵查卷第五頁反面）、「（警訊裡說賣一次安
      非他命，重一二○公克五萬四千元？）就是指這一次，我們只有口頭說說，沒
      有賣」「（是因己○○沒有錢才未成交？）我只是對警方說如果他要買我就預
      備用上述價格出售」「要買必須以一百二十公克五萬四千元買才可以」（見偵
      查卷第三五頁反面、第三六頁）。證人即被告之女友甲○○亦於偵查中稱：「
      庚○○有講過『三兩五萬四千元』此句話，應該是對己○○講的」（見偵查卷
      第六三頁），證人即己○○之妻乙○○亦於警訊及偵查中稱：其在車庫裡，有
      聽到庚○○對己○○說講三兩賣五萬四千元（見偵查卷第二四頁、第三一頁反
      面、第六十頁）。然被告嗣於偵查及其後改稱：當時提到三兩五萬四千元是指
      買進安非他命之價格，且係於電話中與「阿財」講的，不是向己○○說要以此
      價格販賣等語（見偵查卷第六八頁、本院卷第三二、七二頁），關此分述如下
      ：
    １當日經警查獲之時間應係中午時分，此經玫瑰汽車旅館查復本院稱：該日六○
      五號房客人約中午十二時許進房休息，經警於約下午一時三十分將客人及毒品
      帶走（見本院卷第一○四頁），參諸證人己○○稱；「我約中午十二點近一點
      時到玫瑰汽車旅館，到那不到十分左右，員警就趕到」（見偵查卷第六頁反面
      ）、證人乙○○於偵查中稱：「昨天（二十三日）中午在玫瑰汽車旅館與我先
      生己○○一起過去」（見偵查卷第三一頁反面），可見當日確係中午為警查獲
      。警局違反社會秩序維護法案件現場紀錄所載時間「九十年六月二十三日十九
      時」（見偵查卷第二五頁），顯與事實不符。證人即戊○○○○證稱：當天是
      下午被查獲，不記得幾點鐘（見本院卷第九一頁），益可印證並非晚間七時被
      查獲。
    ２原審以查獲時間晚上七時為基準，對照遠傳電信股份有限公司函送之被告00
      00000000號與其女友甲○○0000000000號行動電話通聯紀
      錄（見原審卷第二一○至二一一頁、第二一六頁），而認於該日晚上七時為警
      查獲前，並未對外聯絡，因此被告並非在電話中向友人「阿財」講三兩五萬四
      千元，而係向己○○出價販賣云云。惟查獲時間既非晚上七時，則依前述時間
      為基準所為推論自非可採。經核對通聯紀錄，於案發中午十二時三十分至下午
      一時，被告行動電話分別於：(1)中午十二時三十一分許，與00000000
      00號呼叫器聯絡，(2)中午十二時四十分許，與0000000000號行動
      電話聯絡，(3)中午十二時四十四分許，與0000000000號行動電話聯
      絡，(4)中午十二時五十分許，與0000000000號行動電話聯絡（見原
      審卷第二○九頁）。可見為警查獲前，被告確有對外通話之事實。而上開第(1)
      通0000000000號即為己○○之呼叫器，已如前述，第(3)通，被告稱
      係其乾姊，第(2)及第(4)通則為友人「阿財」（見本院卷第三三、一三九頁）。
      又被告稱於其與己○○聯絡約二十分鐘後，己○○到達玫瑰汽車旅館，證人己○○稱二人在旅館房間內談話約十分鐘即為警查獲，參互被告與己○○上開呼
      叫器聯絡的時間為中午十二時三十一分許，而與「阿財」於中午十二時五十分
      許有通話，警方係於下午一時三十分許將被告等帶離上開玫瑰汽車旅館，經比
      對發生時間先後適屬合致，足徵在玫瑰汽車旅館六○五號房內，被告與己○○
      均在場時，被告確有與「阿財」通話之事實。
    ３參以證人己○○始終未曾指稱被告向其以三兩五萬四千元之價格販賣，而於偵
      查中檢察官詢及是否聽到被告說上開話語時便供稱；「是庚○○電話中與別人
      講」（見偵查卷第六一頁反面），於原審亦明確陳稱：「那是被告在電話中與
      其他人說的」（見原審卷第四十頁）。而詳觀證人甲○○於偵查中係稱：「『
      應該是』對趙講的，我在旁邊玩狗，『三兩五萬四千元』之意我不曉得」（見
      偵查卷第六三頁），嗣於原審及本院詳稱：「我有看到他的手上拿著電話，正
      在與他的朋友講電話」（見原審卷第四二頁）、「當時我背對他們，所以我以
      為被告是對趙所說的」（見原審卷第四一頁）、「我在床上玩狗，後來庚○○
      在講電話」（見本院卷第七五頁），證人乙○○則稱：「房門是關起來的，我
      沒有看到，只有聽到」「（是否可以確定被告說的『三兩五萬四』是與你先生
      說的？還是另有其人？）因為車的引擎是在發動中，所以我沒有辦法確定」（
  見原審卷第四一頁）、「我在車庫看不到裡面，車子又在發動中」（見本院卷
      第一二四頁），可見證人甲○○及乙○○均係自行推測被告應係對己○○講的
      。而乙○○在房間外面之車庫，並未目擊房間內情形，且被告是時確有在房間
      內打電話，則其二人僅係推測而未必確定被告說話之對象及真意如何非悖於情
      理，自難遽憑其等供述，即認當日係被告向己○○要求以上開價格購買。況以
      三兩或一百二十公克五萬四千元販賣，相較其以約六兩十一萬元之價格向「小
      豬」購買，以前述價格販賣毫無利益可圖，實難想像為何要以該價格販賣給己○○。反而三兩五萬四千元，相當其自「小豬」購買之價格（十一萬元可買六
      兩多一點點）。是被告所辯在旅館房間講上開價格時，並非用以販賣己○○，
      而是說其如何買入之價格，當較符合真實。
    ４至被告所指其與「阿財」通話之上開0000000000號行動電話，經台
      灣大哥大股份有限公司函復使用人為丁○（見本院卷第四六頁），經詢之證人
      丁○稱：上開車號行動電話並非其申請使用（見本院卷第九十頁）。被告進而
      陳稱：「阿財」本名為丙○○（本院卷第五三、九十頁），可能使用盜拷機（
      見本院卷第二○○頁）。而證人丙○○經臺灣板橋地方法院檢察署通緝中（見
      本院卷第五六、六七頁），無從傳喚到案。惟依前述說明，被告所謂三兩五萬
      四千元，不可能是向己○○販賣之價格，因此在玫瑰汽車旅館六○五號房間內
      講到前述話語，無論係對丙○○或己○○為之，均非指用以販賣己○○要求之
      價格。是丙○○雖無法到案作證，並不影響被告並非以上開價格販賣己○○安
      非他命之認定。
（三）被告雖非以三兩或一百二十公克五萬四千元之價格販賣安非他命與己○○，然
      其辯稱只是與己○○相約吃午飯，先在旅館房間內聊天一節。徵諸如僅係吃午
      飯聊天，大可直接約在餐廳見面，而毋須在隱密之旅館房間。參以被告自承：
      「（當天帶天平秤、電子秤作成用途？）己○○說秤重量，所以帶過去，是用
      來秤毒品的重量」「當天早上我自己去買，在土城交流道買的」（見偵查卷第
      六七頁反面），則被告又何以於前一日晚間與己○○聯絡後，第二天早上即購
      買天平秤及電子秤，然後依約攜帶安非他命及天平秤、電子秤前往玫瑰車旅館
      ？均有違情理。復對照被告對於為何準備天平秤及電子秤供稱：「是用來秤安
      非他命用的，因我怕我向人購買安非他命時，對方偷斤減兩」（見偵查卷第七
      頁反面）、「是己○○叫我帶去，我不知道要做什麼」（見偵查卷第五二頁反
      面），先後並不相同，且與所辯：沒有事先告訴己○○其有安非他命（見本院
      卷第一三八頁），亦不相符，尤見所辯不足採信。至證人己○○嗣於本院改稱
      ：被告於前一晚並未告知有安非他命，只是相約吃午飯，沒有要被告帶天平秤
      及電子秤云云（見偵查卷第六一至六二頁、本院卷第一二○頁），無非事後迴
      護之詞。
（四）被告另辯稱：己○○要向其購買三千元之安非他命，但其不賣給他云云（見偵
      查卷第七頁反面、第三五頁反面）。然依證人己○○所稱情形乃被告尚未具體
      確定價格及重量（見偵查卷第十八頁反面），並非被告已拒絕其以三千元購買
      ，則被告就販賣安非他命行為，於應允販賣並談妥交易地點後，僅就數量及金
      額尚在討價還價時即為警查獲，自已有販賣販賣決意並著手販賣，而僅止於未
      遂階段，已屬販賣未遂。至被告指己○○並無購買安非他命之動機云云，惟證
      人己○○於警訊供稱：因聽說安非他命能夠減肥及減輕壓力，故想買來施用（
      見偵查卷第十九頁），而己○○之妻乙○○則有施用安非他命，經其供明在卷
      （見偵查卷第二二頁），且其於本案查獲當日所採集尿液經檢查結果，亦呈安
      非他命陽性反應，有桃園縣衛生局不法藥物尿液核定書在卷可參（見偵查卷第
      二二頁反面、原審卷第五四、五五頁），則實難謂己○○絕無購買安非他命之
      動機。
（五）另被告雖辯稱：於警訊所為事先告知己○○安非他命之自白，係遭警刑求所致
      云云。惟經原審傳訊製作被告警訊筆錄之警員潘志偉證稱：警訊筆錄係依被告
      之供述而製作，並無刑求等語（見原審卷第七一頁），並經原審調閱取告於九
      十年六月二十四日入看守所時之健康檢查表、內外傷紀錄表，被告自述並無外
      傷，經該所衛生科人員檢查結果，目視無外傷，亦有該所九十年九月二十四日
      桃所澄衛字第五五九號函及健康檢查表、內外傷紀錄表附卷可稽（見原審卷第
      八十、八一頁），已難認被告有遭刑求情事。況以其攜帶安非他命，備妥天平
      秤、電子秤、與己○○相約在汽車旅館見面及證人己○○指證等情，已堪認其
      如何於前一日與己○○聯絡販賣事宜，然後於查獲當日當場議定價格及數量之
      事實，即使除去其警訊上開供述，亦不影響其犯行之認定。
（六）綜上所述，本件事證已臻明確，被告所辯無非飾詞卸責，委無足採。又其自承
      施用安非他命，而其尿液檢驗結果亦呈安非他命陽性反應，有桃園縣衛生局不
      法藥物尿液核定書在卷可參（見原審卷第五五頁），自難遽認其向「小豬」購
      買之初，即有意圖營利之意圖，亦即尚難認其意圖營利而販入，自僅就此次販
      賣己○○未遂犯行論處。
二、查安非他命屬毒品危害防制條例第二條第二項第二款所稱之第二級毒品，核被告
    所為，係犯毒品危害防制條例第四條第五項、第二項之販賣第二級毒品未遂罪。
    其因販賣而持有安非他命之低度行為為販賣之高度行為所吸收，不另論罪。又其
    著手販賣而未遂，併依刑法第二十六條之規定減輕其刑。
三、原判決認被告所犯罪證明確，予以論罪科刑，固非無見。惟查：
（一）公訴人起訴認被告以一百二十公克五萬四千元之價格販賣安非他命與己○○未
      遂，原審亦認起訴事實為可採，然於事實欄卻漏未記載所認定被告想要販賣安
      非他命之行情，已有未合。且被告並非以上開價格販賣安非他命與己○○，而
      係以三千元販賣，原審所為認定之理由亦與事實不符。
（二）本案係於九十年六月二十三日中午時分被查獲，原審未為詳查，誤以為當日晚
      間七時許被查獲，於犯罪時間之認定亦有未合。
（三）被告除有施用安非他命之行為，並施用第一級毒品海洛因，經其反覆供明在卷
      ，而其當日經警採集尿液檢驗結果為安非他命及嗎啡陽性反應（海洛因經人體
      代謝後，呈嗎啡反應），有前述桃園縣衛生局不法藥物尿液核定書在卷可憑（
      見原審卷第五五頁）。被告並因本案查獲施用第一級毒品海洛因及第二級毒品
      安非他命，經臺灣桃園地方法院檢察署檢察官於九十年六月二十四日以九十年
      度毒偵字第二三五七號聲請，而經原審法院於九十年六月二十四日以九十年度
      毒聲字第二七五七號裁定應送勒戒處所觀察、勒戒，經本院調取上開案卷核閱
      明確。綜觀本件起訴書亦未起訴被告施用海洛因之犯行，而其持有海洛因三小
      包（驗餘淨重九點四六公克）之低度行為則為施用之高度行為所吸收，不另論
      罪，依法亦不得起訴（於起訴書犯罪事實欄並未記載上開事實，於證據並所犯
      法條欄，亦未引用上開證據及載明施用或持有海洛因之法條。僅表明當日併扣
      得海洛因三小包，而聲請單獨沒收銷燬）。原判決竟就未起訴之單純持有第一
      級毒品海洛因部分，誤認起訴書漏載所犯法條，逕予論罪，自於法未合。
四、被告上訴，否認犯罪，雖無理由，惟原判決既有可議，自應由本院就販賣第二級
    毒品未遂部分予以撤銷改判。爰審酌被告犯罪之動機、目的、販賣安非他命之價
    格、次數、尚未成交即為警查獲及所生危害、犯後飾詞謁卸等等一切情狀，量處
    如主文所示之刑（單純持有第一級毒品海洛因部分，未據起訴，僅撤銷原判決，
    本院不得判決）。至扣案之安非他命五包（毛重二一九點八四公克、淨重二一○
    點九八公克、驗餘淨重二一○點四七公克），應依毒品危害防制條例第十八條第
    一項前段規定宣告沒收銷燬。扣案之天平秤、電子磅秤各一台，為被告所有，經
    其供承在卷，供販賣本件安非他命所用之物，應依毒品危害防制條例第十九條第
    一項之規定併予以宣告沒收。另扣案之三千元，因屬販賣未遂，尚未由被告取得
    ，而由己○○身上查扣，亦經證人辛○○○○供明（見原審卷第七十頁），故不
    予沒收。再海洛因係屬第一級毒品，為毒品危害防制條例第二條第二項第一款明
    定。扣案之第一級毒品海洛因三包，經檢驗確係海洛因（驗餘淨重九點四六公克
    ）（為違禁物），有法務部調查局第00000000號檢驗通知書在卷可憑（
    見原審卷第三三四頁），公訴人既聲請單獨沒收銷燬，併依同制條例第十八條第
    一項前段規定諭知沒收銷燬。
據上論斷，應依刑事訴訟法第三百六十九條第一項前段、第三百六十四條、第二百九
十九條第一項前段、毒品危害防制條例第四條第五項、第二項、第十八條第一項前段
、第十九條第一項，刑法第十一條、第二十六條前段、第四十條但書，判決如主文。
本案經檢察官郭弘佑到庭執行職務。
中      華      民      國    九十一    年      七      月      五      日
                              臺灣高等法院刑事第十一庭
                                  審判長法  官  楊  照  男
                                        法  官  陳  炳  彰
                                        法  官  王  詠  寰
右正本證明與原本無異。
如不服本判決應於收受送達後十日內向本院提出上訴書狀，其未敘述上訴之理由者並
得於提起上訴後十日內向本院補提理由書（均須按他造當事人之人數附繕本）。
                                        書記官  駱  麗  君
中      華      民      國    九十一    年      七      月      五      日
附錄：本案論罪科刑法條全文
毒品危害防制條例第四條
製造、運輸、販賣第一級毒品者，處死刑或無期徒刑；處無期徒刑者，得併科新臺幣
一千萬元以下罰金。
製造、運輸、販賣第二級毒品者，處無期徒刑或七年以上有期徒刑，得併科新臺幣七
百萬元以下罰金。
製造、運輸、販賣第三級毒品者，處五年以上有期徒刑，得併科新臺幣五百萬元以下
罰金。
製造、運輸、販賣專供製造或施用毒品之器具者，處一年以上七年以下有期徒刑，得
併科新臺幣一百萬元以下罰金。
前四項之未遂犯罰之。
